【裁判字號】    98,抗,765
【裁判日期】    980729
【裁判案由】    訴訟救助
【裁判全文】
臺灣高等法院民事裁定                   98年度抗字第765號
抗  告  人  甲○○
相  對  人  乙○○
上列當事人間請求侵權行為損害賠償事件，相對人聲請訴訟救助
，抗告人對於中華民國98年 3月20日臺灣桃園地方法院98年度救
字第13號裁定提起抗告，本院裁定如下：
    主      文
原裁定廢棄。
相對人在原法院之聲請駁回。
抗告訴訟費用由相對人負擔。
    理      由
一按當事人無資力支出訴訟費用者，法院應依聲請，以裁定准予
  訴訟救助；又無資力支出訴訟費用之事由，應提出能即時調查
  之證據釋明之，民事訴訟法第107條第1項前段、第109條第2項
  、第284條分別定有明文。 所謂無資力係指窘於生活且缺乏經
  濟信用者而言（ 最高法院43年台抗字第152號判例意旨可資參
  照），法院調查聲請人是否無資力支出訴訟費用，專就聲請人
  提出之證據為之，如聲請人並未提出證據，或依其提出之證據
  ，未能信其無資力支出訴訟費用之主張為真實，即應將其聲請
  駁回，並無派員調查之必要（最高法院26年滬抗字第34號判例
  意旨可資參照）。
二本件相對人起訴請求抗告人損害賠償，經臺灣桃園地方法院98
  年度補字第45號裁定命繳納裁判費新臺幣（下同）43,570元，
  相對人即以無資力支出訴訟費用，正向財團法人法律扶助基金
  會桃園分會申請法律扶助中，其另案已獲准法律扶助為由，聲
  請訴訟救助，並提出財團法人法律扶助基金會桃園分會就另案
  所為申請編號0000000-F -001號審查決定通知書以為釋明。然
  查，相對人就上開損害賠償事件申請法律扶助，業經財團法人
  法律扶助基金會桃園分會以其所有不動產雖遭假扣押，但部分
  已撤銷查封，非無資力為由，予以駁回，其覆議之申請亦遭駁
  回（參見該分會申請編號0000000-F-006卷宗 及覆議案號98桃
  扶民覆032號卷宗）， 自不能以相對人另案曾獲准法律扶助，
  遽謂其無資力支出訴訟費用。再者，相對人另提出勞工保險殘
  廢診斷書、財團法人天主教聖保祿修女會醫院診斷證明書、身
  心障礙手冊 及桃園縣政府98年2月25日府社障字第0980068498
  號函，固得釋明其右眼有中度視覺障礙及獲身心障礙者生活補
  助等情，然亦不能因此遽認其窘於生活且缺乏經濟信用。何況
  ，依兩造所提土地 及建物登記謄本（參見本院卷第6至15、42
  頁）及本院依職權調閱之97年度稅務電子閘門財產所得調件明
  細表（參見本院卷第18至22頁）所載，可知相對人（原名王江
  秀敬，嗣改為江秀敬，再改為乙○○，參見本院卷第48頁之姓
  名更改資料查詢結果）於97年度有股利所得共3,148元、投資4
  筆共74,950元、汽車1輛，目前有房屋4筆及土地6筆，其中除2
  筆房屋、3筆土地在查封中，不能處分，另有1筆房屋之基地在
  查封中、1筆土地上有抗告人之房屋， 較難處分之外，其餘可
  處分之桃園縣八德市○○段134建號建物現值為196,900元、同
  段328、329地號土地之公告現值分別為832,153元、391,235元
  ，又均未設定他項權利，顯非無資力之人。相對人雖謂上開
  134建號建物遭抗告人違法占有， 致連同坐落之同段328、329
  地號土地均不能處分等語，然依所提臺灣桃園地方法院96年度
  桃簡移調字第87號調解筆錄記載「相對人（按含本件抗告人）
  均願於96年12月31日前將門牌…桃園縣八德市○○路○段287巷
  1號房屋（即上開134建號建物）…遷讓返還聲請人（按即本件
  相對人）」等語（參見本院卷第40頁），可知相對人早已有命
  抗告人遷讓返還上開建物之執行名義，難認有不能處分之情事
  。從而，相對人所提證據尚不能釋明其無資力支出訴訟費用，
  其聲請訴訟救助不應准許。原法院准許訴訟救助，尚有未洽，
  抗告意旨求為廢棄，為有理由，爰由本院廢棄原裁定，駁回聲
  請人在原法院之聲請。
三據上論結，本件抗告為有理由。依民事訴訟法第492條第2項、
  第95條、第78條，裁定如主文。
中    華    民    國    98    年    7     月    29    日
                    民事第九庭
                        審判長法  官   黃熙嫣
                              法  官   鄭傑夫
                              法  官   林玲玉
正本係照原本作成。
如不服本裁定，應於收受送達後10日內向本院提出抗告狀並應繳
納抗告費新台幣一千元。
中    華    民    國    98    年    7     月    30    日
                              書記官   倪淑芳


司法院資訊處製作；財團法人民間司法改革基金會備份。
